【裁判字號】    89,易,942
【裁判日期】    890815
【裁判案由】    贓物
【裁判全文】
臺灣彰化地方法院刑事判決                          八十九年度易字第九四二號
    公  訴  人  臺灣彰化地方法院檢察署檢察官
    被      告  甲○○
右列被告因贓物案件，經檢察官提起公訴（八十九年度偵字第一二六八號），本院判
決如左：
        主  文
甲○○無罪。
        理  由
一、公訴意旨略以：被告甲○○（以下簡稱被告）於民國（下同）八十八年十二月八
    日，知悉丁○（因已為本院八十八年度易字第一四一一號判決效力所及，由檢察
    官另為不起訴之處分）所駕駛，懸掛ＫＴＡ─１７０２號號牌，引擎號碼為ＦＧ
    ４４９２７８號之重型機車係丁○所竊取之贓物（機車部分係乙○○所有，於八
    十八年十一月二十八日，在彰化縣秀水鄉○○村○○路旁失竊；車牌部分係丙○
    ○所有，於同年十二月六日，在彰化縣彰化市○○路一一八號前空地被竊），竟
    仍予以搭乘。嗣於當日凌晨二時許，二人騎乘該機車至台中縣龍井鄉○○路○段
    七十九號戊○○住處，為警查獲，因認被告涉犯刑法第三百四十九條第一項收受
    贓物罪嫌等語。
二、按犯罪事實應依證據認定之，無證據不得推定其犯罪事實。又不能證明被告犯罪
    者，應諭知無罪之判決，刑事訴訟法第一百五十四條、第三百零一條第一項分別
    定有明文。再犯罪事實之認定應憑證據，如未能發現相當證據，或證據不足以證
    明，自不能以推測或擬制之方法為裁判基礎；又認定不利於被告之事實須依積極
    證據，苟積極證據不足為不利於被告事實之認定時，即應為有利於被告之認定，
    更不必有何有利之證據（最高法院四十年度臺上字第八六號、三十年上字第八一
    六號判例參照）。次按刑法第三百四十九條第一項規定之收受贓物罪，其成立雖
    不以無償移轉所有權為必要，然須有將贓物移歸自己持有、取得，予以管領之意
    思與行為，始足當之。倘僅單純搭坐他人所駕駛之贓車，雖主觀上有贓物之認識
    ，但因無領得、支配該贓車之事實，即與收受贓物罪之構成要件有間。
三、訊據被告堅決否認有何收受贓物之犯行，辯稱：伊雖知悉該機車係丁○所竊取，
    但並未收受，當時係丁○騎乘該輛贓車，至伊住處邀同至台中縣龍井鄉找友人，
    始為丁○附載前往，伊未曾受領或騎乘該機車等語。經查：前開機車係乙○○所
    有，於八十八年十一月二十八日，在彰化縣秀水鄉○○村○○路旁失竊，而該機
    車所懸掛之號牌係丙○○所有，於同年十二月六日，在彰化縣彰化市○○路一一
    八號前空地失竊等情，固據被害人乙○○、丙○○指訴在卷，並有車籍作業系統
    查詢資料表、車輛竊盜查詢資料表各一份及贓物認領保管收據二紙附卷可稽。惟
    被告係單純搭坐該輛由丁○騎乘之贓車之事實，迭據被告於警訊時及偵查中，並
    本院審訊時供明在卷（分見台灣台中地方法院檢察署八十八年度偵字第二四０六
    四號偵查卷宗第十一頁第五行至第七行、第四十二頁反面第四行至第九行及本院
    八十九年八月一日審理筆錄）。綜上所述，被告雖坦承有搭坐贓車之事實，惟單
    純搭坐贓車之行為，尚不足以認定對該贓車已然實施管領與支配，是公訴人以被
    告上開之自白及被害人乙○○、丙○○就失竊事實之指訴，並卷附有車籍作業系
    統查詢資料表、車輛竊盜查詢資料表各一份及贓物認領保管收據等件為據，認定
    被告涉犯收受贓物罪嫌，固不乏見地，惟核之上揭說明，則容有未洽。此外，復
    查無其他積極證據足資證明被告有何收受贓物之犯行。其被訴收受贓物罪尚屬不
    能證明，自應諭知被告無罪之判決。
據上論斷，應依刑事訴訟法第三百零一條第一項，判決如主文。
中      華      民      國    八十九    年      八      月     十五     日
                                台灣彰化地方法院刑事第一庭
                                      法      官   蔡紹良
右正本證明與原本無異。
如不服本判決，應於判決送達後十日內向本院提出上訴狀( 須附繕本 )。
告訴人或被害人對於判決如有不服具備理由請求檢察官上訴者，其上訴期間之計算係
4H檢察官收受判決正本之日期為準。
                                      法院書記官   鐘麗芳
中    華    民    國      八十九      年      八       月     二十二    日


司法院資訊處製作；財團法人民間司法改革基金會備份。
